【裁判字號】    95,簡上,210
【裁判日期】    950809
【裁判案由】    傷害
【裁判全文】
臺灣板橋地方法院刑事判決             95年度簡上字第210號
上  訴  人
即  被  告  丁○○
選任辯護人  黃軍達律師
上列上訴人即被告因傷害案件，不服本院94年度簡字第4230號中
華民國94年12月29日第一審判決（聲請簡易判決處刑案號：94年
度偵字第6249號），提起上訴，本院管轄之第二審合議庭改依通
常程序自為第一審判決如下：
    主  文
原判決關於丁○○部分撤銷。
丁○○無罪。
    事  實
一、聲請簡易判決處刑意旨略以：被告丁○○與乙○○二人夥同
    不詳姓名男子數人，於民國93年8 月5 日凌晨3 時30分許，
    共同前往臺北縣中和市○○路1 號「好樂迪KTV 」唱歌喝酒
    ，因故與戊○○發生爭執，竟共同基於傷害之犯意，夥同前
    往唱歌之數名男子，共同毆打戊○○，致戊○○之頭部及面
    部受有傷害；又戊○○之母丙○○聞訊前往勸架時，亦為被
    告丁○○、乙○○及其他不詳男子推倒在地上，受有頭部及
    右手指之傷害，因認被告丁○○涉犯刑法第277 條第1 項之
    傷害罪嫌云云。
二、按犯罪事實應依證據認定之，無證據不得認定犯罪事實；不
    能證明被告犯罪者，應諭知無罪之判決，刑事訴訟法第154
    條第2 項、第301 條第1 項分別定有明文。所謂認定犯罪事
    實之證據，係指足以認定被告確有犯罪行為之證據而言，該
    項證據自須適合於被告犯罪事實之認定，始得採為斷罪資料
    ，如未能發現相當證據，或證據不足以証明，自不能以推測
    或擬制之方法，以為裁判之基礎。又證明犯罪事實之證據，
    無論其為直接證據或間接證據，均須達於通常一般人均不致
    於有所懷疑，而得確信其為真實之程度，始得據為有罪之認
    定，若其關於被告是否犯罪之證明未能達此程度，而有合理
    性懷疑之存在，致使無從形成有罪之確信，依據「罪證有疑
    ，利於被告」之證據法則，即須從有利於被告之認定，更不
    必有何有利之證據，且不應於證據不足情形下，反課予被告
    自證無罪之義務。
三、公訴人認被告丁○○涉犯傷害罪嫌，無非以告訴人戊○○及
    丙○○所提出之財團法人天主教耕莘醫院診斷證明書各1 紙
    、共同被告乙○○於警詢時曾供出被告使用之行動電話門號
    、證人己○○於警詢及偵訊時亦指認被告有參與打人等情，
    為其論據。訊據被告堅決否認有何傷害犯行，辯稱：伊係在
    網咖店認識乙○○，案發之日，伊沒有與乙○○前往臺北縣
    中和市○○路1 號「好樂迪KTV 」唱歌，本件衝突發生之時
    ，伊不在現場，亦不知情，證人己○○係依照片指認伊當時
    在場打人，指認結果不正確等語。
四、經查：
（一）本案甫發生後，告訴人戊○○於93年8 月6 日警詢時指稱
      ：我於93年8 月5 日3 時30分許，在臺北縣中和市○○路
      1 號「好樂迪KTV 」內遭人毆傷，我不認識對方，對方約
      有4 至5 名毆打我，當時我與母親丙○○、表哥呂偉鼎及
      女友至該KTV 唱歌，坐211 包廂，我上廁所時與205 包廂
      的客人起了一點口角，他們4 、5 個人就忽然衝上前來毆
      打我，然後我母親及表哥聞訊趕來勸架，也遭到他們毆打
      ，我母親有受傷，這一群人在警方到達前就逃逸了，……
      （警方提示205 包廂登記客人即共同被告乙○○之口卡照
      片供指認）當時情形很亂，我不敢確定乙○○是否為其中
      一人（見偵卷16、17頁）。另告訴人丙○○則於同日警詢
      時指述：當時我與我兒子戊○○、他的女友、我表姪呂偉
      鼎至「好樂迪KTV 」唱歌，於3 時30分左右，我聽到我兒
      子在廁所前與人打架，我便和呂偉鼎前往勸架，但也遭到
      他們毆打致傷，在警方到達前他們都逃逸而去，……（警
      方提示乙○○之口卡照片供指認）因當時情形很混亂，我
      不敢確定乙○○是否為其中一人等語（見偵卷第11、12頁
      ）。依告訴人二人之上開指述，連同其等提出之財團法人
      天主教耕莘醫院診斷證明書各1 紙，僅能證明有遭人毆打
      之事實而已，惟既稱當時場面混亂，且未能明確描述對方
      之外貌、身形及衣著等特徵，顯不能證明其等遭人毆打乙
      事，與被告有何關連。
（二）嗣經警通知205 包廂之登記客人即共同被告乙○○於93年
      9 月13日到案供稱：當時我看見我的網友「志豪」、「聖
      將」及「阿仁」三人與戊○○互毆，丙○○有無遭毆打我
      不清楚，因為現場很混亂等語，並向警方提供「志豪」之
      電話號碼1 支、「聖將」之電號號碼2 支（見偵卷第4 頁
      反面、第5 頁）。而上開乙○○所提供之「志豪」電話號
      碼1 支，查係吳沃堅（另由檢察官為不起訴處分確定）申
      辦使用之門號；所提供之「聖將」電話號碼2 支，其中1
      支當時停機中，另1 支則係被告丁○○申辦使用之門號，
      固有臺灣大哥大股份有限公司、遠傳電信股份有限公司及
      和信電信股份有限公司客戶基本資料查詢各1 紙可稽（見
      偵卷第37至39頁）。惟經警通知被告於93年11月6 日到案
      後，被告自始即堅稱當時不在上址「好樂迪KTV 」，亦未
      參與實施傷害；另由乙○○前往指認，明確表示被告並非
      毆打告訴人戊○○或丙○○之人（見偵卷第7 頁反面），
      且乙○○嗣於檢察官偵訊及本院審理時，亦迭稱被告當時
      確未在場。再徵以證人甲○○於本院審理時所證：我認識
      「聖將」，但不知道他的真實姓名，他是年約三十多歲之
      成年男子等語（見本院95年6 月14日審判筆錄第4 、5 頁
      ），足見乙○○所稱之「聖將」，確有其人，且不是被告
      本人甚明。從而，乙○○非但不曾述及被告當時有共同前
      往上址「好樂迪KTV 」與人發生衝突，甚且明確否認，而
      其向警方提供被告申辦使用之電話門號，目的係在協助警
      方追查綽號「聖將」之不詳成年男子到案，被告既非「聖
      將」，乙○○提供之線索即難認正確，自不能依憑其錯誤
      提供之資訊，逕斷被告犯罪。
（三）按刑事實務上之對人指認陳述，乃經由被害人或目擊證人
      指證確認實行犯罪行為人之證據方法。現行刑事訴訟法雖
      未明定關於指認之程序，然因指認人可能受其本身觀察能
      力、記憶能力及真誠性之不確定因素影響，考諸刑事訴訟
      法第159 條之1 至第159 條之3 規定被告以外之人所為審
      判外之陳述，須有可信之情況，始得作為證據之趣旨，是
      如何由指認人為適當正確之指認，自應依個案具體情形而
      決定。案發後之初次指認，無論係司法警察（官）調查或
      檢察官偵查中所為，常重大影響案件之偵查方向甚或審判
      心證，自當力求慎重無訛，故除被告或犯罪嫌疑人係社會
      （地區）知名人士、熟識親友、特徵顯著、曾長期近距接
      觸、現行犯或準現行犯，或其他無誤認之虞者，方得採行
      當面、單獨之指認外，皆應依訴訟制度健全國家之例，以
      「真人列隊指認」方式為之，不宜以單獨一人供指認，或
      僅提供單一照片，甚或陳舊相片，以作指認，更不得有任
      何暗示、誘導之不正方法，否則其踐行之程序即非適法，
      自難認已具備傳聞法則例外之可信性要件（最高法院95年
      度台上字第1172號判決意旨參照）。查警方依乙○○提供
      之上開電話號碼，查悉門號申辦使用人李沃堅及被告丁○○，並通知該二人到案後，於93年11月7 日通知告訴人戊○○、目擊證人呂偉鼎、己○○，另於同年月14日通知目
      擊證人廖美娟到場進行指認，固均異口同聲指出乙○○、
      李沃堅及被告丁○○三人當時均有毆打告訴人戊○○及丙○○云云（見偵卷第19頁反面、第21頁、第23頁、第25頁
      ），惟當時警方僅有提供照片進行指認，並未安排「真人
      列隊指認」，指認程序已有可議。況告訴人戊○○嗣於檢
      察官偵訊時，當庭目睹乙○○、李沃堅本人，竟改稱：我
      不認識李沃堅，而乙○○於案發時在場，但有無打我，我
      不清楚（見偵卷第111 頁）；證人呂偉鼎於偵訊時，經檢
      察官逐一提示照片，亦改稱：我沒有印象被告及李沃堅有
      出手打人，但我有看見乙○○有出手打人（見偵卷第119
      、120 頁）；證人廖美娟改稱：我當時的距離比較遠，沒
      有看清楚何人打人（見偵卷第120 頁）；證人己○○則改
      稱：（檢察官提示被告、乙○○及李沃堅三人照片，問：
      何人毆打告訴人？）沒印象，當時太亂了，我有看到被告
      丁○○有毆打告訴人戊○○，他們是一群人圍毆，但對於
      乙○○、李沃堅都沒有印象云云（見偵卷第128 頁）。綜
      上證述，僅有證人己○○一人依檢察官所提供之照片，指
      出被告丁○○當時有毆打告訴人戊○○而已，核與上開警
      詢之指認結果，顯不相符，且彼此認知差異甚大，是其等
      於警詢時所為之指認，是否出於外在之暗示或誘導？指認
      結果是否確與事實相合？良堪質疑，難認具備傳聞法則例
      外之可信性要件，自不能採為不利於被告之認定依據。至
      於證人己○○於上揭偵訊時，雖指認被告涉案，惟檢察官
      當時亦係以照片進行指認，自始至終均不曾踐行「真人列
      隊指認」，迄至本院審理時，經傳喚證人己○○到庭親見
      被告本人，其證稱：（問：當時有無看到被告在場？）時
      間太久了，我不記得；（問：是否無法確認被告當時有無
      在場？）是；（問：是否記得當天發生衝突出手打人者的
      身形特徵？）當時人很多，我不記得等語（見本院95年7
      月12日審判筆錄第4 頁），兼酌告訴人及其他目擊證人於
      偵訊時之相歧指認結果，堪認本件案發之時，因下手毆打
      者眾，場面混亂，衡情無充分觀察、辨識對方外貌特徵之
      機會，而證人與對方素不相識，於此情境下，是否果能正
      確記憶下手毆打者之外貌、特徵，誠不能無疑，洵未足僅
      憑證人己○○之上開指認，輕率認定被告實施犯罪。
（四）此外，公訴人未能提出其他證據。是依公訴人所提全部證
      據，猶不足為被告犯罪之證明，尚有合理懷疑之存在，依
      「罪證有疑，利於被告」之證據法則，自不能以推測或擬
      制之方法，為被告有罪之認定。
五、綜上所述，依本院調查所得之證據，不足以證明被告確有公
    訴人所指之傷害犯行。揆諸首開說明，本件犯罪尚屬不能證
    明，應為被告無罪之諭知，以昭審慎。
六、末按，第一審法院依被告在偵查中之自白或其他現存證據，
    已足以認定犯罪者，得因檢察官之聲請，不經通常審判程序
    ，逕以簡易判決處刑，但必要時，應於處刑前訊問被告；依
    前項判決所科之刑以宣告緩刑、得易科罰金之有期徒刑及拘
    役或罰金為限；檢察官聲請以簡易判決處刑之案件，經法院
    審理後，認應為無罪、免訴、不受理或管轄錯誤判決之諭知
    者，應適用通常程序審判之，刑事訴訟法第449 條第1 項、
    第3 項、第452 條、第451 條之1 第4 項第3 款分別定有明
    文。本件原審未適用通常程序諭知被告丁○○無罪，而逕以
    簡易判決處刑，為保障當事人之審級利益，本院合議庭依通
    常程序審理後，依法院辦理刑事訴訟簡易程序案件應行注意
    事項第14點規定，撤銷原審關於被告丁○○部分之判決，逕
    以第一審法院之地位，為第一審判決。檢察官如不服本判決
    ，仍得於法定期間內，向管轄第二審法院提起上訴，附此敘
    明。
據上論斷，應依刑事訴訟法第455 條之1 第1 項、第3 項、369
條第1 項前段、第364 條、第301 條第1 項，判決如主文。
本件經檢察官蘇揚旭到庭執行職務。
中    華    民    國    95    年    8     月    9     日
                  刑事第十六庭  審判長法  官  陳鴻清
                                      法  官  楊明佳
                                      法  官  朱嘉川
以上正本證明與原本無異。
如不服本判決應於送達後10日內向本院提出上訴狀。
                                      書記官  林蔚然
中    華    民    國    95    年    8     月    15    日


司法院資訊處製作；財團法人民間司法改革基金會備份。
